# 母子公司关联方担保问题

提问人：の ′ 誹喌難怋 时间：2019-12-09 11:00:40
陈老师，请教个母子公司担保问题，母公司为子公司的银行借款提供担保，借款金额 100 万元， 17 年子公司经营不理想，预计无法偿付借款，因此母公司 2017 年 12 月 31 日确认预计负债 100 万元。借款于 2018 年 2 月到期，子公司无力偿还，母公司代为偿付，故母公司财务处理为借：预计负债 100 万贷：银行存款 100 万。子公司由于母公司代为偿付借款，故财务处理为借：短期借款 100 万 贷：其他应付款-母公司 100 万元。请教陈老师，上述处理是否合理，若合理，合并层面母子公司关联方往来如何抵消。

回答人：chenyiwei
母公司在为子公司代偿借款本息之后，理论上就取得了就代偿款项向被担保人（子公司）追偿的权利。但如果预计追回的可能性不大，则母公司单户报表层面可以不确认该项追偿权资产，但子公司仍负有相应的向母公司作出补偿的义务，所以看起来会出现母子公司之间往来余额不对应的情况。
在编制合并报表时，先对母公司报表进行模拟调整：借：其他应收款——子公司，贷：营业外支出，然后再抵销两者之间的往来即可。需要关注的是合并报表层面对子公司各项资产的减值计提是否充分。
另外提示一点：由于债权的清偿顺序优先于股权，所以如果母公司对子公司的债权预计可收回金额为零，则其对该子公司的长期股权投资应早已全额计提减值准备。请注意检查是否存在这方面的逻辑矛盾。